臺灣高等法院高雄分院刑事判決　　　　　　　　　　九十一年度上易字第二三二號
　　上　訴　人
　　即　被　告　甲○○
右上訴人因公然侮辱案件，不服臺灣高雄地方法院九十年度易字第三八八八號中華民
國九十年十二月十四日第一審判決（起訴案號：臺灣高雄地方法院檢察署九十年度偵
字第一四一０三號），提起上訴，本院判決如左：
      主  文
原判決關於甲○○部分撤銷。
甲○○無罪。
      理  由
一、公訴意旨略以：被告甲○○與告訴人乙○○均係設於高雄市三民區○○○路二七
    四號威尼斯大樓管理委員會之管理委員，二人於民國九十年六月二十五日下午七
    時許，因甲○○在該大樓地下室洗車事宜致發生口角，甲○○乃在上開公眾得共
    見共聞之處所，基於公然侮辱人之犯意，以「下流、卑鄙、無恥、婊子」等足以
    貶損乙○○社會評價之言語，公然辱罵乙○○，使乙○○人格尊嚴受損，案經乙
    ○○訴由高雄市政府警察局三民第一分局報請臺灣高雄地方法院檢察署檢察官偵
    查起訴。因認被告甲○○涉犯刑法第三零九條之公然侮辱罪嫌。
二、按犯罪事實應依證據認定之，無證據不得推定其犯罪事實；又不能證明被告犯罪
    者，應諭知無罪之判決，刑事訴訟法第一百五十四條、第三百零一條第一項分別
    定有明文。再按告訴人之指訴，係以使被告受刑事訴追為目的，是其陳述是否與
    事實相符，仍應調查其他證據以資審認。又認定犯罪事實所憑之證據，雖不以直
    接證據為為限，間接證據亦包括在內，然而無論為直接或間接證據，其為訴訟上
    之證明，須於通常一般人均不致有所懷疑，而得確定其為真實之程度者，始得據
    為有罪之認定（最高法院五十二年臺上字第一三ＯＯ號及七十六年臺上字第四九
    八六號判例意旨足參）。
三、公訴人認被告甲○○涉犯上開公然侮辱罪嫌，係以告訴人乙○○指訴及證人郭南
    明偵查證述「伊有聽到甲○○罵乙○○很多不雅的話，伊聽的懂，但不會講」等
    語，並參酌證人業已未在該棟大樓擔任管理員，證人應無甘冒偽證之必要，復有
    卷附會議記錄簿等情為據。惟訊據被告甲○○則否認有辱罵告訴人乙○○犯行，
    辯稱：伊未辱罵乙○○前開話語，郭南明第一次警訊時亦證稱只聽到乙○○辱罵
    伊，而郭南明第二次警訊筆錄，係受乙○○要求，證詞並不實在云云。經查：
  (一)告訴人乙○○與被告甲○○於前揭時地因洗車事宜致發生爭執之事實，固據證人
    郭南明於案發當日第一次警訊時證稱：「當時甲○○在地下室一樓停車場洗車，
    洗車時不慎將水滴到地下二樓停車場乙○○的自小客車，雙方發生爭吵互相辱罵
    ；因為他們用國語互相辱罵，因我國語聽不清楚，所以不知道他們在相互辱罵什
    麼言語，當時乙○○要駕車離去時從車窗向甲○○用國語辱罵『妓女』的言語即
    駕車離去，當時我的確親耳聽見，也明白這一句話涵義。」（見警卷第八頁之九
    十年六月二十五日警訊筆錄），翌日復至警局證稱：「我看到及聽到甲○○罵乙
    ○○下流、卑鄙、無恥、婊子等語，且甲○○在乙○○車後追罵到一樓的車道出
    口。」（見警卷第十二頁之九十年六月二十六日警訊筆錄），嗣於偵查中亦證述
    「實際上我有在場聽到他二人在互罵，他們講的話我聽的懂，但我不會講」等語
    （見偵卷第十頁），然證人郭南明既已陳明上述「他們講的話我聽的懂，但我不
    會講」一節，則其又如何得於第二次警訊中指證陳述被告甲○○有口出「下流、
    卑鄙、無恥、婊子」等語，又證人郭南明於第一次警訊時既能明確指稱告訴人乙
    ○○要駕車離去時從車窗向被告甲○○用國語罵『妓女』等具體話語，為何同次
    筆錄未提及被告甲○○有口出前開亦屬具體之辱罵話語，是證人郭南明前後二次
    警訊陳述，已有不符。至於證人郭南明於第一次警訊所陳「他們用國語互相辱罵
    」，並未提及被告甲○○有為何種具體辱罵話語，堪認此等證詞應指被告與告訴
    人當時雙方口角爭執之情狀，亦難逕予推論被告甲○○即有前開公然侮辱犯行。
  (二)證人郭南明於偵查中亦陳明「自白書是我簽的，是公司叫我簽的名，是管理公司
    專員要求我為一方說話，我第一次做筆錄時是說乙○○罵甲○○，因為乙○○透
    過派出所要求郭南明將當時情形再說清楚，才會去作第二次筆錄」等語（見偵卷
    第十頁），而自白書亦載明「本人郭南明於六月二十六日係受乙○○之邀約作證
    ，幫其美言，以求與甲○○和解，本人鑒於息事寧人而答應幫忙在派出所重新筆
    錄」，此有該自白書一份在卷可憑（見原審卷第十五頁），復參以證人邵振鴻（
    郭南明任職保全公司人員）於本院調查中所證：「我當時在大的辦公室，郭南明
    是說乙○○陸委員請他到警局說幾句好話，郭南明說了很多話，但是我聽到的沒
    有很明確，我所聽到最明確的只有說好話這一句，當時也有大樓的李總幹事」（
    見本院卷第三四頁），及證人李信文（案發當時威尼斯大樓總幹事）亦於本院調
    查中證述「我當時有載著郭南明去公司，郭南明當時表示，乙○○想和解，郭南
    明所作的第一次、第二次筆錄不一樣，郭南明也有點慌張，來找我載他去公司，
    郭南明表示乙○○載著他去警局作筆錄的時候，有叫郭南明幫他說好話，並叫郭
    南明要在警訊中表示甲○○有罵乙○○，這樣甲○○才會撤回告訴」等語（見本
    院卷第三六頁），實難認證人郭南明所為前述第二次警訊筆錄，用意係將當時情
    況說明更清楚。
  (三)告訴人乙○○固於警訊、偵查、原審及本院調查中，均指訴被告甲○○有口出前
    開辱罵話語一節，且否認其找證人郭南明至警局係為伊說好話（見本院卷第四三
    頁），然證人郭南明於偵查中業已陳明「因為他二人（指甲○○、乙○○）都要
    要求我為他們講話，不然要調走我，所以我就辭職」等情在卷（見偵卷第九頁反
    面），益徵證人郭南明係為告訴人乙○○說好話，以求雙方和解息事寧人。至於
    偵查卷附之會議記錄（見偵卷第十二至二六頁），均係威尼斯大樓住戶相關事宜
    ，更難以佐認被告甲○○有無被訴公然侮辱之情，自無從採為對被告甲○○論罪
    之依據。
  (四)綜上所述，被告甲○○被訴前揭公然侮辱犯行，除告訴人乙○○指訴外，並無其
    他具體事證可佐，此外復查無其他積極証據足認被告有何被訴前揭犯行，揆諸前
    開說明，被告被訴此部份犯罪自難成立。
四、原審關於被告甲○○部分未予詳查本件相關事證，遽以論處被告甲○○公然侮辱
    罪刑，尚有未洽。被告甲○○上訴意旨否認此部分犯罪，指摘原判決關於此部份
    不當，為有理由，自應撤銷原判決關於被告甲○○部分，改判諭知被告甲○○無
    罪。
五、原判決關於告訴人乙○○另犯公然侮辱及毀損部分，業經原審判決確定，附此敘
    明。
據上論結，應依刑事訴訟法第三百六十九條第一項前段、第三百六十四條、第三百零
一條第一項，判決如主文。
本案經檢察官林應華到庭執行職務。
中    華    民    國        九十一      年      四      月    二十二    日
                              臺灣高等法院高雄分院刑事第六庭
                                  審判長法官  王憲義
                                        法官  謝靜雯
                                        法官  張意聰
右正本證明與原本無異。
不得上訴。
                              書記官  王婉蓉
中    華    民    國        九十一      年      四      月    二十四    日
                                                                      Ｈ
